【裁判字號】    98,台上,7293
【裁判日期】    981203
【裁判案由】    偽造有價證券
【裁判全文】
最高法院刑事判決            九十八年度台上字第七二九三號
上  訴  人  丙○○
選任辯護人  徐豐益律師
上  訴  人  乙○○
選任辯護人  陳郁芬律師
上  訴  人  甲○○
上列上訴人等因偽造有價證券案件，不服台灣高等法院台南分院
中華民國九十六年七月九日第二審判決（九十六年度上訴字第三
八四號，起訴案號：台灣台南地方法院檢察署九十四年度偵字第
二二０二、四四九八號），提起上訴，本院判決如下：
    主  文
上訴駁回。
    理  由
按刑事訴訟法第三百七十七條規定：上訴於第三審法院，非以判
決違背法令為理由，不得為之。是提起第三審上訴，應以原判決
違背法令為理由，係屬法定要件，如果上訴理由書狀並未依據卷
內訴訟資料，具體指摘原判決不適用何種法則或如何適用不當，
或所指摘原判決違法情事，顯與法律規定得為第三審上訴理由之
違法情形，不相適合時，均應認其上訴為不合法律上之程式，予
以駁回。本件原審經審理結果，認為上訴人甲○○、丙○○、乙
○○各有原判決記載之犯罪事實，因而撤銷第一審關於上訴人等
部分不當之科刑判決，比較行為時與裁判時法律，改判仍論甲○
○、丙○○以共同意圖供行使之用，而偽造有價證券罪，各處有
期徒刑八年；仍論乙○○以幫助意圖供行使之用，而偽造有價證
券罪，處有期徒刑一年六月；併均為相關從刑之諭知，已詳敘調
查、取捨證據之結果及憑以認定犯罪事實之心證理由。並就所辯
各節，認非可採，詳加指駁。從形式上觀察，原判決並無足以影
響判決結果之違法情形存在。甲○○上訴意旨略以：(一)伊所出售
之紙張之厚度較人民幣用紙薄，劉修忠偽造之人民幣為單面且未
切割，外觀上屬未完成品，又因伊出售紙張及油墨，丙○○、劉
修忠乃要求伊於印刷過程在旁觀看，並無悖於交易習慣，況印刷
品上有「冥界銀行、燔爐專用」文字，伊誤認為非人民幣，於原
審辯以如誤觸法律，僅構成幫助犯，原判決未採為有利認定之依
據，復未說明其理由，自有理由不備、理由矛盾等違法。(二)伊於
民國九十年十二月至九十一年二月間，與沈忠勳、羅昌馨共同印
製面額一百元之人民幣，與本件偽造面額五十元人民幣之行為，
均係犯刑法第二百零一條第一項之罪，原審認伊先後行為並無修
正前刑法連續犯之適用，非無判決不適用法則之違誤。(三)原審採
用劉修忠、黃登翔（即黃順亨）之證詞、上訴人等之供詞、查獲
照片、現場錄影光碟、通訊監察書、油墨、偽造人民幣成品與半
成品為判決之基礎，未逐一提示並詢問當事人之意見，自有應於
審判期日調查之證據而未予調查之違法。丙○○上訴意旨則以：
(一)原審未詳查印製完成尚未切割之人民幣，究竟為成品或半成品
，復未為必要之說明，逕認偽造之人民幣為成品，自有理由不備
之違誤。(二)劉修忠於九十四年二月二日供稱受甲○○僱用，與乙
○○、黃順亨均未指證伊涉案。原判決以甲○○翻異前詞之不實
供述為認定伊犯罪之唯一依據。復未究明鋅版為丙○○或甲○○
提供，亦未查明甲○○受僱詳情及酬金，亦有理由不備之違法。
乙○○上訴意旨略稱：(一)伊僅認識劉修忠，未曾赴大陸地區，亦
未見過人民幣，而劉修忠等人所印製之成品上有「冥界銀行，燔
爐專用」之字樣，卷內並無任何證據足以證明伊事前已知悉將印
製人民幣。而人民幣並非台灣地區之流通貨幣，亦無任何印刷廠
從事人民幣之印刷工作，在台灣地區從事印刷業務之人，非必定
知悉人民幣之外觀。原判決以伊係從事印刷業之人，認定得以判
斷劉修忠印製物品為人民幣，自與經驗法則、論理法則相違。(二)
伊於本件發生時間處於「精神分裂症」、「妄想症」等精神疾病
病發期間，對於事物之判斷能力無法以常人程度論之，所為誤認
印製物品為冥紙，應屬可採各云云。按事實之認定、證據之取捨
與證據之證明力如何，均屬事實審法院得自由裁量、判斷之職權
，苟其此項裁量、判斷，並不悖乎通常一般人日常生活經驗之定
則或理則上當然存在之法則，又已於判決內論敘其何以作此判斷
之心證理由者，即不得任意指為違法，而資為第三審上訴之適法
理由。經查，原判決依憑證人劉修忠、黃登翔、甲○○、蔡正哲
分別在法務部調查局台南縣調查站（下稱台南縣調查站）、偵查
與第一審之證詞，上訴人等分別在台南縣調查站詢問、偵查、第
一審與原審所為不利於己之供詞，及查獲現場照片、四色彩色印
刷機、裁紙機、扣案鋅版、印製完成已切割偽造金額五十元人民
幣成品、印製完成未切割偽造金額五十元人民幣成品、未印製完
成偽造五十元人民幣之半成品、印刷用油墨、通訊監察監聽譯文
、法務部調查局九十五年一月三日調科壹字第０九五００００三
七九０號鑑定書、台南縣調查站九十五年三月二十一日調勵法字
第０九五０００一二七七０號函、第一審九十四年七月十三日勘
驗扣案成品與半成品人民幣之勘驗筆錄、第一審九十五年七月十
八日勘驗搜索現場錄影光碟之勘驗筆錄、原審九十六年六月二十
五日勘驗搜索現場錄影光碟之勘驗筆錄等證據，本於事實審法院
職權推理之作用，資以認定上訴人有原判決事實欄所記載之犯行
，已於理由內詳為說明認定所憑之依據與得心證之理由。對於上
訴人等在原審均矢口否認有本件偽造有價證券之犯罪事實，甲○
○辯稱：伊並未投資，因丙○○向伊購買紙張及油墨，乃僱用司
機黃登翔載運，又因出售紙張而在旁看紙張品質，固曾以美工刀
切割，然迄無成品，對於劉修忠與丙○○偽造人民幣並不知情，
伊至多僅構成幫助犯，且本件與前犯偽造有價證券為接續犯，不
得重行起訴；丙○○辯以：伊對於本件偽造人民幣之犯行，毫不
知情，並未出資，劉修忠已證稱係與甲○○約定報酬並取得報酬
，言明印製完成後交給甲○○，並由甲○○提供印製材料，黃登
翔亦證稱係與甲○○約定報酬，專業上亦僅甲○○有此技能，實
係甲○○將責任推給伊，再本件除監聽譯文及甲○○所為供述外
，並無直接證據證明伊涉案，又本件被查獲之時，人民幣尚未裁
剪完成，劉修忠係依調查員指示而裁剪，況甲○○稱係要比對用
，不是要流通，伊既未切割，僅達未遂程度而已；乙○○則謂：
伊僅係打工，以為要印草紙（冥紙），該印製品外觀有「冥界銀
行，燔爐專用」字樣，劉修忠於事前並未告知要印人民幣，伊在
現場工作至調查員查獲時，始知係人民幣，且因係在鐵門封閉之
貫虹國際文化有限公司（下稱貫虹公司）印刷，伊發覺之後，不
敢即行離去，並未如同劉修忠所言約定給付伊新台幣二十萬元，
再伊於貫虹公司打工，並不知劉修忠等人所印製者為人民幣，縱
事後知悉偽造有價證券，亦無從成立事後幫助各等語。何以均係
卸責之詞，不足採信，亦已依憑卷內資料予以指駁。並敘明：第
一審業於九十四年七月十三日勘驗查獲之成品及半成品，核無再
行勘驗之必要；第一審委請高雄市立凱旋醫院對乙○○進行精神
鑑定結果，雖認定乙○○罹患精神分裂症，妄想型，然研判犯案
當時的精神狀態，難謂達於「精神耗弱」的狀態，遑論「心神喪
失」之程度，不合於刑法第十九條減輕其刑之要件。原判決所為
論斷及說明，核與經驗法則、論理法則，俱屬無違，亦無當然違
背法令情形之存在。再原審審判筆錄已詳載原審之審判長於審判
期日逐一提示劉修忠、黃登翔之證詞、上訴人等之供詞、查獲照
片、現場錄影光碟、通訊監察書、油墨、偽造人民幣成品與半成
品等證據並予辨明之機會（原審卷第一五０頁至第一五七頁），
並無應於審判期日調查之證據而未予調查之違法。又原判決已說
明甲○○二次犯偽造有價證券罪，並無接續犯、連續犯之適用，
本件並無重行起訴之問題（原判決理由貳、二(二)），經核亦無違
誤。上訴人等上揭上訴意旨，查均係置原判決所為之明白論斷於
不顧，猶執已為原審指駁之陳詞爭辯，及對原審取捨證據與判斷
證據證明力之職權行使，徒以自己之說詞，泛指其為違法，並未
依據卷內訴訟資料具體指明，均非適法之第三審上訴理由。至上
訴人等其餘上訴意旨所執各詞，或係就原審採證認事職權之適法
行使及原判決已說明事項，重為事實之爭執，或徒憑己見，就與
構成要件無涉之枝節事項，恣意指摘為違法，亦難謂為合法之第
三審上訴理由。衡以上述之說明，應認其等上訴違背法律上之程
式，均予以駁回。
據上論結，應依刑事訴訟法第三百九十五條前段，判決如主文。
中    華    民    國  九十八  年   十二   月    三    日
                      最高法院刑事第十二庭
                          審判長法官  黃  一  鑫
                                法官  張  春  福
                                法官  林  勤  純
                                法官  李  錦  樑
                                法官  陳  國  文
      本件正本證明與原本無異
                                      書  記  官
中    華    民    國  九十八  年   十二   月   十四   日
                                                      Ｅ


司法院資訊處製作；財團法人民間司法改革基金會備份。
